【裁判字號】    90,訴,3619
【裁判日期】    901214
【裁判案由】    返還借款
【裁判全文】
臺灣臺北地方法院民事判決  九十年度訴字第三六一九號
    原      告  台灣中小企業銀行股份有限公司
    法定代理人  戊○○
    訴訟代理人  李坤源
                丁○○
                乙○○
    被      告  甲○○
右當事人間請求返還借款事件，本院判決如左：
    主      文
被告應連帶給付原告新台幣肆萬伍仟元，及如附表一編號一所示之利息暨違約金。
被告丙○○、乙○○應連帶給付原告新臺幣陸拾參萬零壹佰柒拾陸元及其中新台幣陸
拾壹萬陸仟佰柒拾陸元部分如附表一編號二所示，其中新台幣壹拾萬捌仟元部分
如附表一編號三所示之利息暨違約金。
原告其餘之訴駁回。
訴訟費用由被告連帶負擔十五分之一，餘由被告丙○○、乙○○連帶負擔。
本判決第一項於原告以新台幣壹萬伍仟元為被告供擔保後，得假執行。
本判決第二項於原告以新台幣貳拾壹萬元為被告丙○○、乙○○供擔保後，得假執行
。
原告其餘假執行之聲請駁回。
    事      實
甲、原告方面：
壹、聲明：
  一、被告應連帶給付原告新臺幣（下同）四萬五千元及如附表二所示之利息暨違約
      金。
  二、被告丙○○、乙○○應連帶給付原告六十三萬零一百七十六元及如附表二所示
      之利息暨違約金。
  三、願供擔保，請准宣告假執行。
貳、陳述：
  一、被告丙○○即丙○○律師事務所於民國（下同）八十四年六月二十七日邀同其
      餘被告為連帶保證人，向原告借用二百五十萬元，借款期間八十四年六月二十
      七日起至八十九年六月二十七日止，約定利息按年息百分之九點八五計算，如
      嗣後原告基本放款利率調整時，自調整日起改按原告新通告基本放款利率機動
      調整（目前利率為百分之九點七七），自借用後每一個月計繳一次，本金自借
      款日起算一年之寬限期屆滿，以每一個月為一期，分四十八期攤還，第一期攤
      還新臺幣五萬六千元，第二期至第四十八期每期攤還五萬二千元，如不依約償
      付本息時，借款人即喪失期限之利益，應立即全部清償，除仍按約定利率加計
      遲延利息外，逾期清償在六個月以內者，按上開利率百分之十，超過六個月者
      ，按上開利率百分之二十計付違約金，立有借據一紙。詎被告自八十九年十月
      二十七日起即未依約繳納本息，經被告丙○○向原告申請延期清償，並簽發還
      款支票，惟屆期支票亦未獲受償，屢向被告催討，均置之不理，尚積欠本金四
      萬五千元及如附表二所計算之利息暨違約金，爰請求被告連帶如數給付。
  二、被告丙○○於八十五年十一月二十五日邀同被告乙○○為連帶保證人，向原告
      借用八十九萬元，借款期間八十五年十一月二十九日起至九十五年十一月二十
      九日止，約定利息按年息百分之八點五計算，如嗣後原告基本放款利率調整時
      ，自調整日起改按原告新通告基本放款利率機動調整（目前利率為百分之八點
      七五），本金及利息自八十五年十二月二十九日起分一百二十期平均攤還，如
      不依約償付本息時，借款人即喪失期限之利益，應立即全部清償，除仍按約定
      利率加計遲延利息外，逾期清償在六個月以內者，按上開利率百分之十，超過
      六個月者，按上開利率百分之二十計付違約金，立有借據一紙。詎被告自八十
      九年十二月三十日起即未依約繳納本息，依上開約定，借款應視為全部到期，
      屢經催告，均置之不理，尚積欠本金六十一萬六千三百七十六元及如附表二所
      示之利息暨違約金未清償，爰請求被告丙○○與乙○○連帶給付。
  三、被告丙○○於八十七年五月十一日邀同被告乙○○為連帶保證人，向原告借用
      五十萬元，借款期間八十七年五月十一日起至九十年五月十一日止，約定利息
      按年息百分之九點七五計算，如嗣後原告基本放款利率調整時，自調整日起改
      按原告新通告基本放款利率機動調整（目前利率為百分之九點五五），自借用
      後，利息自借款日起按借款餘額每一個月計繳一次，本金自借款日起，以每一
      個月為一期，分三十六期攤還，第一期攤還一萬七千元，第二期至第三十六期
      每期攤還一萬三千八百元，如不依約償付本息時，借款人即喪失期限之利益，
      應立即全部清償，除仍按約定利率加計遲延利息外，逾期清償在六個月以內者
      ，按上開利率百分之十，超過六個月者，按上開利率百分之二十計付違約金，
      立有借據一紙。詎被告自九十年四月三十日起即未依約繳納本息，依上開約定
      ，借款應視為全部到期，屢向被告催討，均置之不理，尚積欠本金一十三萬八
      千元及如附表二所示之利息暨違約金，為此提起本件訴訟，請求被告丙○○與
      乙○○連帶如數給付。
  四、依授信約定書第十二條之規定，被告同意以台灣台北地方法院為第一審管轄法
      院。
參、證據：提出(一)借據三紙、(二)授信約定書一紙、(三)申請書二紙、(四)支票三紙、(五)戶
    籍謄本三份、(六)還款明細一份為證。
乙、被告方面：
乙、被告方面：
(甲)、被告丙○○及乙○○方面：
壹、聲明：駁回原告之訴。
貳、陳述：
  一、被告丙○○即丙○○律師事務所於八十四年六月二十七日邀同其餘被告向原告
      借用二百五十萬元時，曾出具支票四十八紙按月攤還，故被告業已清償，並無
      積欠原告借款之事實。
  二、被告丙○○於民國八十五年十一月二十五日邀同被告乙○○為連帶保證人，向
      原告借用新台幣八十九萬元時，約定分一百二十期按月攤還，被告已攤還六十
      期，計尚欠四十四萬五千元，非如原告請求之金額，又乙○○以其所有之不動
      產設定抵押權供擔保之用，以足確保原告之債權，原告起訴顯無理由。
  三、被告丙○○於八十七年五月十一日邀同被告乙○○為連帶保證人，向原告借用
      新台幣五十萬元時，曾出具支票三十六紙按月攤還，故被告業已清償，並無積
      欠原告借款之事實。
(乙)被告甲○○部分：
    被告甲○○未於言詞辯論期日到場，亦未提出準備書狀作何聲明或陳述。
    理      由
一、本件原告法定代理人原為戊○○，嗣於訴訟進行中變更為王榮周，其委任訴訟代
    理人之委任狀，係已由法定代理人王榮周出具，已有默示承受訴訟之表示，合先
    敘明。
二、本件被告甲○○未於言詞辯論期日到場，核無民事訴訟法第三百八十六條所列各
    款情形，爰依原告之聲請，由其一造辯論而為判決。
三、原告主張之事實，已據其提出借據、支票各三紙、授信約定書、臺北市票據交換
    所退票理由單各一紙、申請書二紙、還款明細一份等為證，核與其所述相符，自
    堪信為真實。被告丙○○即丙○○律師事務所與乙○○雖辯稱就二百五十萬元及
    五十萬元之借款，其已交付還款支票，業已清償等語。然查，第一筆二百五十萬
    元之借款，剩餘本金一十萬四千元未清償時，被告丙○○曾出具申請書向原告申
    請延期清償，並先行繳付一萬四千元之現金，且簽發發票日為九十年一月五日，
    金額九萬元之支票一紙交付原告，另取回先前一十萬四千元之還款支票；嗣因該
    九萬元之支票仍未獲清償，被告丙○○乃於九十年一月五日出具申請書再向原告
    申請延期清償，取回前開九萬之還款支票，並先繳付現金四萬五千元，剩餘四萬
    五千元另簽發以原告營業部為付款人、發票日九十年七月五日、票據號碼為ＡＱ
    0000000號、票面金額為四萬五千元之支票一紙以為支付，此有卷附被告
    不爭執申請書二紙、支票三紙影本為憑。按因清償債務而對於債權人負擔新債務
    者，除當事人另有意思表示外，若新債務不履行時，其舊債務仍不消滅，民法第
    三百二十條定有明文，學說稱新債清償，在未履行票據債務之新債務前，舊債務
    即借款債權仍未消滅。查被告丙○○所簽發面額四萬五千元、支票號碼為ＡＱ0
    000000號支票一紙業經退票，此有臺北市票據交換所退票理由單一紙附卷
    可憑，上開支票既未能兌現，其借款債務自難謂已消滅。再第三筆五十萬元之借
    款，原告否認被告曾開立還款支票，被告復不能舉證證明借款業已清償，其所辯
    自無可採。至第二筆八十九萬元之借款，被告丙○○、乙○○雖辯稱所設定抵押
    權，已足確保原告之債權，原告起訴無理由等語。然擔保物權之設定，所以擔保
    債權之效力，故債權經設定擔保，債權人自可就該擔保物受清償，或逕向債務人
    請求清償，債務人得籍口有擔保物存在，拒絕債權人清償之請求。是縱八十九萬
    元之借款設定有擔保物權，原告仍得向借款人請求清償，被告之所辯，亦不足採
    。
五、綜上所述，原告依消費借貸及連帶保證契約請求被告連帶清償借款，為可採信，
    被告丙○○、乙○○辯稱已清償等語，為無可採。惟第一筆二百五十萬元所剩欠
    本金四萬五千元，原告雖請求自八十九年十月二十七日起計算之利息及自八十九
    年十一月二十七日起計算之違約金，然剩餘本金四萬五千元，依被告丙○○出具
    之申請書上原告內部簽呈之記載，原告已同意被告延展至九十年一月五日清償，
    如被告於是日未清償，應自九十年一月六日始負遲延清償之責任，故就原告請求
    利息及違約金部分，應自九十年一月六日起算；又就第三筆借款五十萬元剩餘本
    金一萬三千八百元部分，依原告所提還款明細所示，被告繳息至九十年五月十一
    日，是原告請求之利息應自九十年五月十二日起算，而九十年五月十一日復為該
    筆借款之到期日，被告於當日未清償借款，於翌日即因遲延而負違約之責，則原
    告請求自九十年五月三十一日起訴之違約金，並無不可。從而，原告請求被告連
    帶給付本金四萬五千元，及如附表一編號一所示之利息暨違約金；請求被告丙○○、乙○○連帶給付六十三萬零一百七十六元及其中六十一萬六千三百七十六元
    部分如附表一編號二所示之利息暨違約金，及其中一萬三千八百元部分如附表一
    編號三所示之利息暨違約金，為有理由，應予准許。逾此部分之請求，則為無理
    由，應予駁回。
六、本件判決原告勝訴部分，原告陳明願供擔保，請求宣告假執行，核無不合，茲酌
    定相當之擔保金額，予以准許。至原告敗訴部分，既經駁回，其假執行之聲請已
    失所附麗，應併駁回之。
七、結論：本件原告之訴為一部為有理由，一部為無理由，依民事訴訟法第三百八十
    五條第一項前段、第七十九條、八十五條第一項但書、第二項、第三百九十條第
    二項，判決如主文。
中      華      民      國    九十    年     十二     月     十四     日
                              民事第三庭法      官   吳青蓉
附表一：
┌──┬───────┬─────────┬───────────────┐
│編號│本      金    │利息計算期間及利率│違約金計算期間                │
├──┼───────┼─────────┼───────────────┤
│一  │四萬五千元    │自90年１月６日起至│自90年１月６日起至清償日止，逾│
│    │              │清償日止，按週年利│期在六個月以內者，按上開利率百│
│    │              │率百分之九點七七計│分之十，逾期在六個月以上者，按│
│    │              │算之利息          │上開利率百分之二十計算之違約金│
├──┼───────┼─────────┼───────────────┤
│二  │六十一萬六千  │自年月日起至│自90年１月日起至清償日止，逾│
│    │三百七十六元  │清償日止，按週年利│期在六個月以內者，按上開利率百│
│    │              │率百分之八點七五計│分之十，逾期在六個月以上者，按│
│    │              │算之利息          │上開利率百分之二十計算之違約金│
├──┼───────┼─────────┼───────────────┤
│三  │一萬三千八百元│自90年５月日起至│自90年５月日起至清償日止，逾│
│    │              │清償日止，按週年利│期在六個月以上者，按上開利率百│
│    │              │率百分之九點五五計│分之十，逾期在六個月以上者，按│
│    │              │算之利息          │上開利率百分之二十計算之違約金│
└──┴───────┴─────────┴───────────────┘
右為正本係照原本作成
如對本判決上訴，須於判決送達後廿日內向本院提出上訴狀
中      華      民      國    九十      年     十二     月     十四     日
                                        法院書記官  吳芳玉


司法院資訊處製作；財團法人民間司法改革基金會備份。
